臺灣士林地方法院交通事件裁定　　　　 95年度交聲字第643號
原處分機關　臺北市交通事件裁決所
異　議　人
即受處分人　甲○○
上列受處分人因違反道路交通管理處罰條例案件，對於臺北市交
通事件裁決所於95年8 月25日所為之處分（原處分案號：北市裁
二字第裁22-AEU460309號），聲明異議，本院裁定如下：
    主  文
異議駁回。
    理  由
一、原處分意旨略以：異議人即受處分人甲○○所有車號BDT-30
    3 號重型機車於民國95年6 月5 日7 時35分許，在臺北市○
    ○路○○路口10公尺內臨時停車，嗣又拒絕停車接受稽查而
    逃逸，故依道路交通管理處罰條例第55條第1 項第2 款及第
    60條第1 項規定，共裁處異議人新臺幣（以下同）3,500 元
    等語。
二、聲明異議意旨略以：車號BDT-303 號重型機車之駕駛人，在
    新明路前等紅綠燈，綠燈後沒有向前直行，經員警要求離開
    ，乃要員警通融讓其停一下就好，員警則以不善之態度執意
    要駕駛人離開，駕駛人嘀咕2 句隨即騎到對面馬路準備待轉
    上成美橋，不知員警要求出示駕、行照，駕駛人雖有在交岔
    路口臨時停車，但並無不聽制止拒絕出示證件駕駛逃逸云云
    。
三、按汽車駕駛人，在交叉路口、公共汽車招呼站10公尺內或消
    防車出、入口5 公尺內臨時停車者，處300 元以上600 元以
    下罰鍰，道路交通管理處罰條例第55條第1 項第2 款定有明
    文。又按汽車駕駛人，駕駛汽車有違反本條例之行為，經交
    通勤務警察或依法令執行交通稽查任務人員制止時，不聽制
    止或拒絕停車接受稽查而逃逸者，除按各該條規定處罰外，
    處3,000 元以上6,000 元以下罰鍰，同條例第60條第1 項亦
    定有明文。又汽車駕駛人不服指揮稽查而逃逸，當場不能或
    不宜攔截製單舉發，得記明車輛牌照號碼、車型等可資辨明
    之資料，以汽車所有人為被通知人製單逕行舉發，同條例第
    7 條之2 第1 項第4 款定有明文。經查：
  (一)異議人所有車號BDT-303 號重型機車，於95年6 月5 日7 時
    35分許，由關係人張智傑騎乘自成美橋下往臺北市○○區○
    ○路方向行駛至新明路367 號前路邊劃設紅實線處，在該處
    停車，經在場執勤之員警乙○○指揮其騎至新明路東向西路
    口之機慢車左轉待轉區，張智傑則以向員警示意要上成美橋
    ，員警乃走向張智傑要求其依予待轉，並告知該處為劃紅線
    之處，不能停車，惟張智傑並未理會，拿出煙點燃吸食，經
    員警要求出示證件，張智傑亦未理會刁煙逕自騎車右轉離開
    ，嗣員警回到路中指揮交通，張智傑又從員警旁經過等情，
    此業據證人乙○○於本院調查時證述明確，且證人乙○○為
    警務人員，與異議人或關係人均無夙怨，剛開始見到關係人
    在紅線處臨時停車，猶無舉發之意，以勸導之方式要求其離
    開，其於本院調查時經具結後而為前揭證述，並無甘冒偽證
    處罰之風險設詞誣陷之可能。況其證述，並無任何矛盾不合
    理之處，其依其親身經歷所述，應與事實相符，可以採信，
    據此，前揭事實堪認定為真。
  (二)異議人雖以前揭情詞置辯，然查關係人張智傑於本院調查時
    陳稱：伊本來要上成美橋，停在那邊，綠燈沒有往前走，警
    察就過來請伊離開，當時伊告訴警察說停在那裡不行嗎？警
    察說不行等語。再參諸證人乙○○亦證稱：當時伊就在駕駛
    人旁邊要求駕駛人出示證件，2 人距離大約30公分，足證駕
    駛人張智傑與員警距離甚近，可以與警員乙○○有效對話，
    否則豈有知悉警察說「不行」之理。再參酌關係人本即對員
    警存在敵意，且態度不佳，其為違規之駕駛人，所言難免避
    重就輕，故其辯稱沒聽到員警要求出示證件云云，顯然不實
    ，不能採信。
  (三)又關係人駕駛異議人所有車輛，於前揭交岔路口劃設紅實線
    處臨時停車，經員警指揮其離開而不從，嗣經員警出示證件
    ，員警因勸導無效，欲舉發違規，甚為明確。關係人竟逕行
    騎車右轉離開，其因不服稽查指揮而逃逸，顯有當場不能舉
    發之情事，並無疑義。依照前開法律規定，員警自得記明車
    號，對於機車之所有人即異議人逕行舉發。又按本條例之處
    罰，受舉發違反道路交通管理事件之受處罰人，認為受舉發
    之違規行為應歸責他人者，應於舉發違反道路交通管理事件
    通知單應到案日期前，檢附相關證據及應歸責人相關證明文
    件，向處罰機關告知應歸責人，處罰機關應即另行通知應歸
    責人到案依法處理。逾期未依規定辦理者，仍依本條例各該
    違反條款規定處罰，道路交通管理處罰條例第85條第1 項定
    有明文，本件實際行為雖係關係人張智傑，惟因係逕行舉發
    ，而以異議人為被舉發人，異議人並無未依前揭規定，於應
    到案日期前，向處罰機關告知應歸責人，處罰機關自得依法
    處罰異議人。
四、綜上所述，原處分機關以異議人所有車輛有違反道路交通管
    理處罰條例第55條第1 項第2 款及第60條第1 項之違規事實
    ，援引前開規定，裁處異議人罰鍰3,500 元（違規臨時停車
    部分依違反道路交通管理事件統一裁罰基準表裁罰500 元，
    不服稽查指揮而逃逸部分依前開基準表裁罰3,000 元），核
    無違誤。異議人猶執前詞，聲明異議，其異議為無理由，應
    予駁回。
五、又前揭道路交通管理處罰條例第55條第1 項第2 款、第60條
    第1 項，均曾於94年12月28日修正公布，自95年7 月1 日起
    施行，惟其修正均屬文字之修正（將「左列」變更為「下列
    」），處罰之要件及法律效果均無變動，尚無行政罰法第5
    條所定新舊法比較之適用。再道路交通管理處罰條例之違規
    紀錄，針對駕駛人者為「違規點數」，針對汽車者為「汽車
    違規紀錄」。本件係逕行舉發，以汽車所有人即異議人為裁
    罰對象。因汽車所有人非必為駕駛人，並無道路交通管理處
    罰條例第63條第1 項第1 款，記違規點數1 點之適用，均附
    此敘明。
據上論斷，應依道路交通管理處罰條例第87條第2 項，道路交通
案件處理辦法第19條，裁定如主文。
中　　華　　民　　國　　96　　年　　1 　　月　　15　　日
　　　　　　　　　交通法庭法　官　周群翔
以上正本證明與原本無異。
如不服本裁定應於送達後5 日內向本院提出抗告狀。
      　　　　　　　　　　書記官  劉育君
中　　華　　民　　國　　96　　年　　1 　　月　　15　　日
